臺灣高等法院刑事判決
109年度上訴字第956號
上  訴  人  
即  被  告  劉燕鍬



上列上訴人因違反毒品危害防制條例案件，不服臺灣新竹地方法
院108年度訴字第1007號，中華民國109年1月31日第一審判決（
起訴案號：臺灣新竹地方檢察署108年度毒偵字第1456號、第157
2號），提起上訴，本院判決如下：
    主  文
上訴駁回。                                              
    理  由
一、按不服地方法院之第一審判決而上訴者，應向管轄第二審之
    高等法院為之。上訴書狀應敘述具體理由，倘所提出之書狀
    未敘述上訴理由，或僅曾以言詞陳述上訴理由者，均應於上
    訴期間屆滿後20日內補提理由書於原審法院，逾期未補提者
    ，原審法院應定期間先命補正；第二審法院認為上訴書狀未
    敘述理由或上訴有第362條前段之情形者，應以判決駁回之
    ，但其情形可以補正而未經原審法院命其補正者，審判長應
    定期間先命補正，刑事訴訟法第361條、第367條分別定有明
    文。又雖已提出上訴理由，但所提非屬具體理由者，則無庸
    命其補正，逕由第二審法院以上訴不合法律上之程式，判決
    駁回之（最高法院107年度台上字第177號判決意旨參照）
　　。而所謂「具體理由」，固不以其書狀應引用卷內訴訟資料
    ，具體指摘原審判決不當或違法之事實，亦不以於以新事實
    或新證據為上訴理由時，應具體記載足以影響判決結果之情
    形為必要，但上訴之目的，既在請求第二審法院撤銷或變更
    第一審之判決，所稱「具體」，當係抽象、空泛之反面，若
    僅泛言原判決認事用法不當、採證違法或判決不公、量刑過
    重等空詞，而無實際論述內容，即無具體可言。從而，上開
    法條規定上訴應敘述具體理由，係指須就不服判決之理由為
    具體之敘述而非空泛之指摘而言。倘上訴理由就其所主張第
    一審判決有違法或不當的情形，並未舉出該案相關的具體事
    由足為其理由之所憑，仍不能謂已敘述具體理由，所為上訴
    ，即不符合上訴第二審的法定要件（最高法院106年度第8次
    刑事庭會議決議、最高法院107年度台非字第52號判決意旨
    參照）。
二、上訴人即被告（下稱被告）劉燕鍬上訴意旨略以：被告目前
    尚在緩起訴當中，緩起訴期間為民國108年6月17日起至109
    年9月16日止，被告只是單純施用毒品，沒去偷、沒去搶，
    或做其他不好的事，且聽聞檢察署在他案有給予二緩、三緩
    之機會，懇請庭上施恩，給予再緩起訴的機會等語。
三、經查：本件原判決適用簡式審判程序，依憑被告於警詢之供
    述、偵查中之部分自白及原審準備程序、簡式審判程序時之
    自白，暨臺北市政府警局偵辦毒品案件尿液檢體委驗單（檢
    體編號：134833號）、台灣尖端先進生技醫療股份有限公司
    108年8月13日出具之濫用藥物檢驗報告（報告序號：中山-3
    1號）各1份等證據，認定被告所為係犯毒品危害防制條例第
    10條第1項之施用第一級毒品罪。其持有第一級毒品海洛因
    之低度行為，應為其施用之高度行為所吸收，不另論罪。又
    敘明被告行為構成累犯，經衡以司法院釋字第775號解釋意
    旨，認被告先前曾因施用毒品案件入監執行，卻未能戒絕毒
    癮，再犯相同罪名之施用毒品罪，顯見被告對刑罰反應力薄
    弱，並斟酌憲法第8條人身自由保障原則、第23條比例原則
    後，應依刑法第47條第1項之規定加重其刑之旨。復說明審
    酌被告前因施用毒品案件經觀察、勒戒、判決後，竟猶不思
    戒除毒癮，無視毒品對其個人身心及社會之負面影響，仍繼
    續施用，顯然自制力薄弱，所為係戕害自身身心健康，參諸
    施用毒品者均有相當程度之成癮性及心理依賴之犯罪動機、
    坦承犯行之犯後態度、暨其自陳國中肄業、在人力公司做清
    潔工作、喪偶、有一名13歲女兒現由朋友照顧等一切情狀，
    而量處有期徒刑8月。經核原審判決已詳述所憑證據及認定
    之理由，從形式上觀察，原判決採證認事及用法，並未違背
    法令或悖離經驗法則、論理法則，量刑亦屬允當，核無不合
    。
四、被告上訴理由雖稱：被告目前尚在緩起訴當中，請求再給予
    緩起訴的機會云云。惟是否命被告為戒癮治療之緩起訴處分
    ，屬檢察官於起訴前依刑事訴訟法第253條之1第1項、第253
    條之2規定之職權，非法院所得裁量之權限。又本件被告固
    前曾因於107年11月28日、同年12月26日、108年1月9日、同
    年月23日、同年2月13日經臺灣新竹地方檢察署觀護人室採
    尿時往前回溯26小時內之某時，各施用第一級毒品海洛因1
    次等犯行，經該署檢察官於108年5月15日以108年度毒偵字
    第61、209、290、385、479號為緩起訴處分，轉介被告接受
    毒品戒癮治療，緩起訴期間為108年6月17日至109年12月16
    日，此有上開緩起訴處分書及本院被告前案紀錄表各1份在
    卷可稽（見本院卷第40、47至50頁）。然被告於上開緩起訴
    期間之108年7月31日晚上10時30分許採尿時起回溯26小時內
    之某時，再為本案非法施用第一級毒品海洛因犯行，其本案
    所為施用第一級毒品犯行，並非上開緩起訴處分效力所及之
    範圍，且其所為本案犯行既經檢察官依法提起公訴，法院即
    應依法審判，並無自由斟酌以其他方式替代之權或再予被告
    緩起訴處分之餘地，被告上訴請求再予緩起訴云云，於法無
    據，顯難認為已提出具體理由。
五、綜上，上訴人上訴書狀雖有敘述上訴理由，惟其所述並非法
    院職權，且未實際論述原判決有何不當或違法之內容，即與
    未敘述具體理由無異，其所為上訴不合法律上程式，且無從
    庸補正，應予駁回，並不經言詞辯論為之。
據上論斷，應依刑事訴訟法第367條前段、第372條，判決如主文
。
中　　華　　民　　國　 109　　年　　3 　　月　　23　　日
                  刑事第二十三庭審判長法　官  李釱任
                                      法　官  梁耀鑌
                                      法　官  連育群
以上正本證明與原本無異。
如不服本判決，應於收受送達後20日內向本院提出上訴書狀，其
未敘述上訴之理由者並得於提起上訴後20日內向本院補提理由書
（均須按他造當事人之人數附繕本）「切勿逕送上級法院」。
                                      書記官  廖紫喬
中　　華　　民　　國　　109 　年　　3 　　月　　23　　日
附錄：本案論罪科刑法條全文
毒品危害防制條例第10條
施用第一級毒品者，處 6 月以上 5 年以下有期徒刑。
施用第二級毒品者，處 3 年以下有期徒刑。